臺灣臺南地方法院刑事判決　　　　　　 94年度交訴字第176號
公　訴　人　臺灣臺南地方法院檢察署檢察官
被　　　告　丙○○
選任辯護人　戊○○律師
　　　　　　甲○○律師
　　　　　　乙○○律師
上列被告因公共危險案件，經檢察官提起公訴（94年度核退偵字
第434號），本院依簡式審判程序判決如下：
    主  文
丙○○服用酒類，不能安全駕駛動力交通工具而駕駛，處有期徒
刑參月，如易科罰金，以參佰元折算壹日；又駕駛動力交通工具
肇事，致人傷而逃逸，處有期徒刑陸月，如易科罰金，以參佰元
折算壹日；應執行有期徒刑柒月，如易科罰金，以參佰元折算壹
日。緩刑參年。
    事  實
一、丙○○前於民國92年4 月21日因服用酒類，不能安全駕駛動
    力交通工具而駕駛，經本院以92年度南交簡字第294 號刑事
    判決判處罰金20,000元確定，並於92年6 月16日繳納罰金執
    行完畢，明知其於94年6 月30日16時許至16時30分許間之前
    某時，在臺南市○○○ 街銘輝餐廳飲用威士忌後，已達不能
    安全駕駛動力交通工具之程度，原應注意飲用酒類後其吐氣
    所含酒精濃度超過每公升0.25毫克者，不得駕車，以免影響
    公眾安全，仍貿然於同日16時許至16時30分許間某時，駕駛
    車牌號碼3819-LZ 號自小客車，沿臺南市○○○路行駛欲返
    回住處，於同日16時30分許，途經臺南市○區○○路100 號
    前時，本應注意汽車行駛時，應注意車前狀況，並隨時採取
    必要之安全措施，而依當時情形，客觀上並無不能注意之情
    事，竟因不勝酒力致未注意車前狀況，自後追撞同向由丁○○所騎乘，並搭載其女兒己○○之車牌號碼KX5-438 號機車
    ，致丁○○、己○○人車倒地，造成丁○○受有「頸扭傷、
    左上臂近端挫瘀傷、左肘擦傷3公分×3公分、左膝擦傷 3公
    分×3公分、左足背擦傷4 公分×2公分」等傷害，另己○○
    受有「左前臂後側近端挫瘀傷7公分×2公分、左小腿後擦傷
    12公分×3 公分」等傷害（過失傷害部分未據告訴）。丙○○明知駕駛自小客車肇事致人受傷，應停車對丁○○、己○○採取必要救護措施，及留置現場等待警方前往處理，竟基
    於肇事逃逸之犯意，隨即駕駛該自小客車逃離現場。適為吳
    華山目擊並報警處理，警方再依吳華山所提供之車牌號碼循
    線查悉上開自小客車為丙○○所駕駛，並通知丙○○至警局
    詢問，經警於同日17時28分許，對丙○○施以酒精濃度測試
    ，吐氣所含酒精濃度達每公升0.26毫克，因而查獲上情。
二、案經臺南市警察局第一分局報請臺灣臺南地方法院檢察署檢
    察官偵查起訴。
    理  由
一、程序方面─
  (一)按除被告所犯為死刑、無期徒刑、最輕本刑為3 年以上有期
    徒刑之罪或高等法院管轄第一審案件者外，於法院行準備程
    序進行中，被告先就被訴事實為有罪之陳述時，審判長得告
    知被告簡式審判程序之旨，並聽取當事人、代理人、辯護人
    及輔佐人之意見後，裁定進行簡式審判程序；且受命法官行
    準備程序，與法院或審判長有同一之權限，刑事訴訟法第27
    3條之1 第1 項及279條第2 項前段分別定有明文。本件被告
    丙○○所為係犯死刑、無期徒刑、最輕本刑為3 年以上有期
    徒刑以外之罪，其於準備程序中就被訴事實為有罪之陳述，
    經受命法官告知簡式審判程序之旨，並聽取公訴人、被告及
    辯護人之意見後，本院認為適宜由受命法官獨任進行簡式審
    判程序。
  (二)簡式審判程序之證據調查，不受刑事訴訟法第159條第1項、
    第161條之2、第161條之3、第163條之1及第164條至第170條
    規定之限制，亦為同法第273條之2所明文。是此，證人丁○○、己○○、吳華山於警詢中之陳述、刑法第185條之3案件
    測試觀察紀錄表、富強醫院診斷證明書及臺南市警察局舉發
    違反道路交通管理事件通知單，本院自可採為證據，先此敘
    明。
二、認定犯罪事實所憑證據及理由─
  (一)關於被訴刑法第185條之3之酒後駕車罪部分：
　　1.被告於上述時間、地點飲用酒類，並已達不能安全駕駛動
      力交通工具之程度，仍駕駛上開自用小客車在道路上行駛
      之事實，業據被告於偵查中及本院審理時坦承不諱（參臺
      灣臺南地方法院檢察署94年度核交字第638 號卷偵查卷第
      11頁至第12頁、臺灣臺南地方法院檢察署94年度偵字第85
      47號偵查卷第9頁至第10頁、本院94年9月14日準備程序及
      審判程序筆錄）。再被告為警查獲並測得吐氣所含酒精濃
      度為每公升0.26毫克，有酒精濃度測試單1紙在卷可佐（
      參警卷第16頁）。
    2.按刑法第185條之3規定所謂「不能安全駕駛」，係抽象危
      險犯，並不以發生具體危險為必要，而對於呼氣酒精濃度
      已達每公升0.55毫克（0.55MG/L）以上者，肇事率為一般
      正常人之10倍，認為已達不能安全駕車之標準，此業經法
      務部88年5 月18日以法88檢字第001669號函告週知，應為
      絕對不能安全駕駛動力交通工具。且按就醫學文獻所知，
      酒精對人體造成之影響；於飲酒後吐氣所含酒精濃度達每
      公升0.25毫克（約合體內血液中酒精濃度50MG /DL或0.05
      ％）時，屬於輕度中毒症狀，造成輕度協調功能降低；飲
      酒後吐氣所含酒精濃度達每公升0.5 毫克時（約合體內血
      液中酒精濃度100或0.1％）時，屬於輕到中度中毒症狀，
      出現反應較慢、感覺減低、影響駕駛之狀況；於飲酒後吐
      氣所含酒精濃度達每公升1 毫克時，屬於中到重度中毒症
      狀，呈現步態不穩，噁心嘔吐，精神混惑不清晰；又飲酒
      後1小時許，其體內血液酒精濃度可達最高，飲酒1小時後
      ，其體內之酒精濃度隨即消減，此有行政院國軍退除役官
      兵輔導委員會臺北榮民總醫院88年8月5日（88）北總內字
      第26868號函文及88年10月26日（88）院賓文廉字第13407
      號臺灣高等法院函附台北醫學院附設醫院精神科主任蔡尚
      穎「酒精對人體生理與行為之影響」一文可據。本案被告
      於肇事後，經警對其施以酒精濃度測試，其呼氣酒精濃度
      為每公升0.26毫克，有上開酒精濃度測定紀錄表可參。而
      被告係係於94年6 月30日16時許至16時30分許間起駛上路
      ，業據其於偵查中供明（參警卷第5 頁、臺灣臺南地方法
      院檢察署94年度偵字第8547號偵查卷第9 頁）。而其於肇
      事後經警對其實施吐氣所含酒精濃度測試之時間係同日17
      時28分許，二者時間相隔介於58分或1 小時28分間，而按
      人體內之酒精約95％很快經代謝機轉氧化為二氧化碳及水
      而排出體外，只有5％ 以原型由呼氣或腎臟排出，人體在
      喝酒後，約30分至120 分鐘後血液酒精濃度可達到尖峰，
      然後慢慢代謝排出體外，推算方式依據WIDMARK 研究，人
      體內血中酒精濃度每小時遞減10～20 MG/DL及血液酒精濃
      度約為呼氣酒精濃度2000倍之報告來計算乙節，亦有法務
      部法醫研究所93年1 月13日法醫毒字第0930000052號函敘
      明在卷可稽，則依上開血液中酒精濃度其消減速率以每小
      時遞減15MG/DL（15MG/DL除以1000為0.0015％，再乘以 5
      為0.075MG/DL即為吐氣所含酒精濃度之數值）來加計反推
      ，則被告於起駛上路時之吐氣所含酒精濃度應介於每公升
      0.33毫克至0.37毫克間，該數值超出法律所容許之每公升
      0.25毫克，且被告於發生本案交通事故，經警通知至警局
      應詢時，復發現被告訊問過程有「語無倫次、呆滯木僵、
      意識模糊、注意力無法集中」等情，亦有上開刑法第185
      條之3 案件測試觀察紀錄表載明可考（參警卷第15頁），
      顯見被告飲酒後駕駛自用小客車時，確已處於不能安全駕
      駛之狀態。故被告於上開時、地有酒後駕車之公共危險犯
      行，甚為明確。
  (二)關於被訴刑法第185條之4駕駛動力交通工具肇事，致人受傷
    而逃逸部分：
    1.上開犯罪事實，業據被告於偵查中及本院審理時坦承不諱
      （參臺灣臺南地方法院檢察署94 年度核交字第638號卷偵
      查卷第11頁至第12頁、本院94年9 月14日準備程序及審判
      程序筆錄），核與證人即被害人丁○○、己○○及目擊證
      人吳華山分於警詢所證述情節相符（參警卷第8 頁至第13
      頁），復有上揭被害人富強醫院診斷證明書2紙及臺南市
      警察局舉發違反道路交通管理事件通知單（參警卷第18頁
      至第19頁、第30頁）。
    2.依據證人吳華山上開證述內容所示，被告所駕駛自用小客
      車於肇事後，該車之右前輪爆炸、右前保險桿損壞（參警
      卷第9 頁），此亦經被告自承明確（參警卷第3頁、第5頁
      至第6 頁）。是此，本件事故發生之因乃係被告駕車自後
      撞擊被害人丁○○所騎乘之機車，被告所駕車輛撞擊部位
      既在前車頭，且因該撞擊造成右前輪爆胎，足認撞擊聲響
      必大等情以觀，被告對於發生在其視線前方之事故，焉有
      不知之理？次按行為人飲酒後如其呼氣酒精濃度介於每公
      升0‧33毫克至每公升0.37 毫克時，會出現輕度協調功能
      降低之狀況，有上述研究報告可按。揆諸上開說明，被告
      於肇事當時尚未達於意識不清之程度，且參以被告自飲酒
      後尚能駕駛車輛，且猶記明自何方向行駛，顯見其仍有相
      當之意識能力，自難認被告確實不知其駕車肇事之情。
    3.按刑法第185條之4之駕駛動力交通工具，肇事致人死傷逃
      逸罪，係以處罰肇事後逃逸之駕駛人為目的，俾促使駕駛
      人於肇事後能對被害人即時救護，以減少死傷，是該罪之
      成立，祇以行為人有駕駛動力交通工具肇事，致人死傷而
      逃逸，且行為人亦知悉肇事之事實為已足，至行為人是否
      知悉或確認有人死傷，則非所問，迭據最高法院著有判決
      闡釋甚明。是依上揭說明，被告於肇事後不得擅自離去，
      詎被告擅自駕車離去，亦未報警或採取適當之救治措施，
      則被告自應負刑法之駕駛動力交通工具肇事致人受傷而逃
      逸之罪責。
三、論罪科刑之理由─
  (一)核被告所為，係犯刑法第185條之3服用酒類，不能安全駕駛
    動力交通工具而駕駛罪，及同法第185條之4駕車肇事逃逸罪
    。其所犯前開2 罪間，犯意各別，行為互異，應予分論併罰
  (二)本院審酌被告酒後駕駛車輛於道路上行駛，不僅嚴重危害往
    來之交通安全，且其經警查獲時所測得之吐氣所含酒精濃度
    ，達每公升0.26毫克，進而反推被告酒畢駕車初之酒精濃度
    介於每公升0.33毫克至每公升0.37毫克間，其駕車肇事並致
    被害人丁○○、己○○受傷後，不僅未採取任何救護措施，
    且未報警前來處理，隨即逃離現場，足見其惡性非輕，惟犯
    後態度良好，及事後亦已與被害人達成民事和解，並履行完
    畢，有台南市東區調解委員會94年調字第457號、458號調解
    書在卷足憑等一切情狀，分別量處如主文所示之刑，並定其
    應執行刑，及諭知易科罰金之折算標準。
  (三)被告前未曾受有期徒刑以上刑之宣告，有臺灣臺南地方法院
    檢察署刑案資料查註紀錄表及臺灣高等法院被告全國前案紀
    錄表可按，因一時失慮，致罹刑典，經此偵審程序及刑之宣
    告，應知警惕，諒無再犯之虞，且事後已與被害人達成民事
    和解，本院認前開所宣告之刑，以暫不執行為適當，並宣告
    緩刑3年。
四、適用之法律─
  (一)刑事訴訟法第299條第1項前段、第273條之1第1項。
  (二)刑法第185條之3、第185條之4、第41條第1項前段、第2項、
    第51條第5款、第74條第1款。
  (三)罰金罰鍰提高標準條例第2條。
本案經檢察官庚○○到庭執行職務。
中　　華　　民　　國　　94　　年　　9 　　月　　28　　日
                  交通法庭  法　官  張維君
右正本證明與原本無異。
如不服本判決，應於判決送達後10日內，向本院提出上訴狀（應
附繕本）。
                            書記官  陳志德
中　　華　　民　　國　　94　　年　　9 　　月　　28　　日
附錄本案論罪科刑法條：
刑法第185條之3：
  服用毒品、麻醉藥品、酒類或其他相類之物，不能安全駕駛動
  力交通工具而駕駛者，處1年以下有期徒刑、拘役或3萬元以下
  罰金。
刑法第185條之4：
  駕駛動力交通工具肇事，致人死傷而逃逸者，處6月以上5年以
  下有期徒刑。
